【裁判字號】    96,交聲,1587
【裁判日期】    970212
【裁判案由】    違反道路交通管理處罰條例聲明異議
【裁判全文】
臺灣士林地方法院交通事件裁定        96年度交聲字第1587號
原處分機關  交通部公路總局臺北區監理所基隆監理站
異  議  人
即受處分人  甲○○
上列受處分人因違反道路交通管理處罰條例案件，對於交通部公
路總局臺北區監理所基隆監理站於民國96年11月23日所為之處分
（原處分案號：基監字第裁42-Z00000000號），聲明異議，本院
裁定如下：
    主  文
異議駁回。
    理  由
一、原處分意旨略以：異議人即受處分人甲○○駕駛車號6972-M
    T 號自用一般小客貨車，於民國96年10月22日16時34分許，
    行經國道一號南下15.9公里處，未依規定行駛路肩，故依道
    路交通管理處罰條例第33條第1 項第9 款裁處異議人新臺幣
    （以下同）4,000 元，並依同條例第63條第1 項記違規點數
    1 點等語。
二、聲明異議意旨略以：國道一號南向15.7及16.1公里處分別設
    有路肩開放時間及路肩通行終點警示牌，惟警示牌不夠明顯
    ，易為前車遮蔽視線，且該路段距離南京東路出口匝道不到
    300 公尺處忽由3 線道縮減為2 線道，致異議人為路中虛線
    引導跨越路肩線，當發現已跨越路肩線欲切回左方車道時，
    為避免左後方車輛追撞須先加速超越，並非長時間行駛路肩
    ，請調查本件舉發之採證照片或錄影。又員警值勤車輛長時
    間停在路肩及在縮減的路肩攔停異議人車輛置異議人等處於
    危險環境中，已違反行政程序法第6 條之禁止差別待遇原則
    及第7 條比例原則云云。
三、按汽車行駛於高速公路、快速道路或設站管制之道路，不遵
    使用限制、禁止、行車管制及管理事項之管制規則而使用路
    肩者，處汽車駕駛人新臺幣3,000 元以上6,000 元以下罰鍰
    ，並記違規點數1 點，道路交通管理處罰條例第33條第1 項
    第9 款及第63條第1 項第1 款分別定有明文。
四、經查異議人駕駛車號6972-MT 號自用一般小客貨車於96年10
    月22日（星期一）16時34分許行經國道一號南下15.9公里處
    ，跨越路肩線行駛之事實，此經異議人自承駕車時跨入路肩
    ，並據證人即舉發員警乙○○於本院調查時具結證稱：伊於
    96年10月22日16時34分許，在國道一號南下16公里處執行取
    締行駛路肩違規勤務時，目擊異議人在東湖交流道加速車道
    終點駛入路肩，行駛2 、300 公尺至攔停舉發地點為止等語
    明確，經核證人乙○○為警務人員，與異議人並無夙怨，於
    本院調查時具結後就親身經歷之事為詳細之證述，所述與現
    場狀況相互比對後，未見明顯矛盾之處，情節亦屬合於常理
    ，所言受刑法偽證罪處罰之擔保，其前開證述自屬可以採信
    ，是異議人確有前揭行駛路肩之違規行為，堪予認定。
五、異議人雖以前開情詞置辯，然查：
  (一)汽車行駛高速公路及快速公路，不得在路肩上行駛，或利用
    路肩超越前車或倒車，亦不得在路肩及路肩外停車；但遇有
    濃霧、濃煙、強風、大雨或其他特殊狀況，致能見度甚低時
    ，其時速應低於40公里或暫停路肩，並顯示危險警告燈；在
    高速公路及快速公路上執行任務之救護車、消防車、警備車
    、工程車及救濟車，其行車速率不受前項規定之限制，但應
    依規定裝置明顯警示標識；又遇有濃霧、濃煙、強風、大雨
    等特殊狀況嚴重影響行車安全時，得在路肩暫停，並應顯示
    危險警告燈，視線清晰時，應即恢復行駛；而執行任務之救
    護車、消防車、警備車、工程車、救濟車及經高速公路、快
    速公路管理機關核准之拖吊車輛，得不受前項之限制，但應
    依規定裝置明顯標識；另汽車在行駛途中，因機件故障或其
    他緊急情況無法繼續行駛時，應滑離車道，在路肩上停車待
    援，高速公路及快速公路交通管制規則第9 條第1 項第2款
    、第5 條第1 項、第2 項、第12條第1 項前段、但書、第2
    項、第15條第1 項前段分別定有明文。綜觀上開規定可知，
    高速公路設置路肩，僅供汽車駕駛人因機件故障或其他緊急
    情況無法繼續行駛之車輛暫時停車待援，或執行任務之救護
    車、消防車、警備車、工程車、救濟車及吊車得以順利執行
    道路救護、救援之工作。又為維護高速公路及快速公路交通
    安全與暢通，該管公路管理機關或警察機關於必要時，得發
    布命令，指定時段於高速公路及快速公路特定匝道或路段之
    車道、路肩，禁止、限制或開放車輛通行前揭規則第19條第
    3 項亦有明文規定。職此，高速公路路肩之使用，除供緊急
    事故之救援使用，或為暫時疏解特定期間交通壅塞現象等公
    益目的，於指定時段開放特定路段之路肩使用外，以禁止使
    用為原則。本件國道一號南下15.7公里處設有開放小型車行
    駛路肩之標誌牌，開放時間為每日上午7 時至9 時，假日16
    時至19時，此見內政部警政署國道公路警察局第一警察隊96
    年11月19日公警一交字第0960175775號函即明。是異議人未
    於該路肩之開放時間行駛路肩，至為明確。而異議人所有自
    用小客貨車既非執行任務之救護車、消防車、警備車、工程
    車、救濟車或經高速公路、快速公路管理機關核准之拖吊車
    輛，於上開時、地行駛路肩之際，查無濃霧、濃煙、強風、
    大雨或其他致能見度甚低、嚴重影響行車安全之特殊狀況，
    亦無因機件故障或其他緊急情況無法繼續行駛之情形，顯與
    上開高速公路及快速公路交通管制規則所定得使用路肩之規
    定不合。從而，異議人駕駛該自用小客車行駛路肩，自屬道
    路交通管理處罰條例第33條第1 項第9 款所定非依規定使用
    路肩之違規行為甚明。尚不因其行駛時間、距離短促，而異
    其認定。
  (二)又異議人供稱：當伊發現已跨越路肩線，欲切回左方車道等
    語，其於跨越路肩線，即有切回左方車道之念頭，足認當時
    已有違規意識，應非誤認開放路肩而行駛路肩，其辯稱，警
    示牌不夠明顯，易為前車遮蔽視線云云，顯係卸責之詞，不
    能採信。
  (三)又按道路交通管理之稽查，由交通勤務警察，或依法令執行
    交通稽查任務人員執行之，其稽查項目為違規停車者，得由
    交通助理人員逕行執行之；又對於違反道路交通管理處罰條
    例之行為，民眾得敘明違規事實或檢具違規證據資料，向公
    路主管或警察機關檢舉，經查證屬實者，應即舉發；而汽車
    駕駛人之行為有第7 條之2 第1 項、第2 項各款特定違規行
    為或經以科學儀器取得證據資料證明其行為違規之情形，當
    場不能或不宜攔截製單舉發者，得記明車輛牌照號碼、車型
    等可資辨明之資料，以汽車所有人為被通知人製單逕行舉發
    ，此見道路交通管理處罰條例第7 條、第7 條之1 、第7 條
    之2 規定即明。是由前揭規定可知違反道路交通管理處罰條
    例事件稽查、舉發之主體僅限於交通勤務警察或交通助理人
    員（限違規停車），且舉發之型態可區分為(一)攔停舉發、(二)
    逕行舉發二大類型，而由其舉發時所受限制之寬嚴，亦可知
    係以攔停舉發為原則，以逕行舉發為例外。在攔停舉發時，
    因交通勤務警察親見違規事實，且當場攔截違規行為人，告
    知舉發之事實並提供辯明違規事實之機會，倘被舉發人因對
    於舉發事實有爭議不服處分聲明異議，舉發人員即可充為證
    人，經具結由法院訊問以查明事實，作為認定違規事實存否
    之證據。本件為攔停舉發，依前揭規定，自得以舉發員警經
    具結後由法院訊問所得之證言，即足以作為認定違規事實存
    否之證據，而不必有何科學儀器取得之證據資料，證明其行
    為違規。本件為異議人使用路肩，為警當場攔停舉發，業據
    異議人供述跨入路肩等語在卷，並經證人乙○○證述明確，
    自毋庸再行調查採證照片或錄影。
  (四)再依前揭高速公路及快速公路交通管制規則第12條第2 項規
    定，執行任務之警備車依規定裝置明顯標識者，得不受同條
    第1 項不得在路肩停車之限制。本件舉發員警為執行取締違
    規行駛路肩勤務，將警備車停在前揭攔停地點之路肩，於法
    有據，故異議人所指摘員警值勤車輛長時間停在路肩，違反
    行政程序法第6 條之禁止差別待遇原則，實屬恣意指摘。另
    員警為達成促令汽車駕駛人安全駕駛，確實空出路肩車道，
    以供一般車輛因機件故障、能見度太低或其他緊急狀況，暫
    時停車待援，或供救護車、消防車、警備車、工程車、救濟
    車或經公路管理機關核准之拖吊車輛執行任務使用等公益目
    的，而採取攔停異議人暫停路肩5 分鐘左右之方法，屬有效
    、必要之手段，亦未過當，無有異議人所指違反行政程序法
    第7 條比例原則之情形。是以，異議人指摘員警前揭攔停舉
    發不當，實屬推卸責任之詞，無法動搖攔停舉發之合法性，
    亦不影響其違規行為之認定與處罰。
六、綜上所述，本件異議人所有車號6972-MT 號自用一般小客車
    ，於96年10月22日16時34分許，行經國道一號南下15.9公里
    處，未依規定行駛路肩之違規事實事證明確，原處分機關據
    以裁處罰鍰4,000 元，並記違規點數1 點，核無違誤，異議
    人猶執前詞，聲明異議，為無理由，應予駁回。
據上論斷，應依道路交通管理處罰條例第87條第2 項，道路交通
案件處理辦法第19條，裁定如主文。
中    華    民    國    97    年    2     月    12    日
                  交通法庭法  官  周群翔
以上正本證明與原本無異。
如不服本裁定應於送達後5 日內向本院提出抗告狀。
                          書記官  劉育君
中    華    民    國    97    年    2     月    12    日


司法院資訊處製作；財團法人民間司法改革基金會備份。
